臺灣高等法院臺南分院刑事判決
110年度原上訴字第16號
上  訴  人  臺灣雲林地方檢察署檢察官
上  訴  人  
即  被  告  張坤宏


選任辯護人  魏志勝律師
上  訴  人  
即  被  告  洪緯杰


            黃智揚


            許尤詩峻



前三人共同
義務辯護人  周慶順律師
上列上訴人等因被告等妨害秩序等案件，不服臺灣雲林地方法院
109年度原訴字第10號中華民國110年6月8日第一審判決（起訴案
號：臺灣雲林地方檢察署109年度偵字第4364、4146、4324、453
1號），提起上訴，本院判決如下：
    主  文
原判決關於罪刑部分撤銷。
乙○○意圖供行使之用而攜帶兇器在公共場所聚集三人以上首謀實
施強暴，累犯，處有期徒刑壹年。
甲○○、丁○○意圖供行使之用而攜帶兇器在公共場所聚集三人以上
下手實施強暴，各處有期徒刑捌月。
丙○○○意圖供行使之用而攜帶兇器在公共場所聚集三人以上下手
實施強暴，處有期徒刑陸月。
其他上訴駁回。（沒收部分）
甲○○、丁○○均緩刑肆年，並各向被害人甲○○支付新臺幣三十萬元
；前開二人支付方法，均為於民國111年1月10日前支付新臺幣10
萬元，其餘新臺幣20萬元自民國111年2月起，於每月10日前按月
支付新臺幣1萬元，共20期，如有一期不履行，視為全部到期。
緩刑期間內均付保護管束。
    犯罪事實
一、乙○○、甲○○、丁○○、丙○○○（原名：沈詩峻）4人（下稱被告
    等4人）與甲○○雖素不相識，惟因甲○○積欠他人債務，乙○○
    受讓債權後欲前往討債，乙○○於民國109年6月5日晚間8時許
    ，在高雄市○○區處，乙○○邀甲○○及丁○○陪同前往向甲○○催討
    300多萬元債務；並於同年月6日聯繫丙○○○，要求丙○○○於翌
    日（7日）開車載伊去雲林處理債務；旋於翌日（7日）凌晨
    乙○○先以微信與甲○○聯繫，嗣指示丙○○○開車依序搭載乙○○
    、甲○○、丁○○先共赴雲林之汽車旅館休息，於晚間再一同前
    往甲○○住處；乙○○首謀邀集甲○○、丁○○、丙○○○共同基於意
    圖供行使之用而攜帶兇器在公共場所聚集三人以上下手實施
    強暴、傷害、剝奪他人行動自由之犯意聯絡，於民國109年6
    月7日19時41分，由丙○○○駕駛車牌號碼000-0000號自用小客
    車（下稱本案汽車）、攜帶附表編號1鋁製球棒於車上，搭
    載乙○○、甲○○、丁○○至甲○○位在雲林縣○○鄉○○村○○街00號居
    處，於同日20時48分許抵達。
二、乙○○為能順利誘騙甲○○出門，隨即以附表編號5所示之手機
    連上FACEBOOK社群網站（下稱臉書）通訊軟體，並假冒女性
    身分以暱稱「00000 00000」與甲○○聯繫，甲○○遂走出上開
    居處外屬公共場所之大馬路上，此時事先下車躲在車旁埋伏
    之乙○○、甲○○見狀，旋即衝出，由乙○○徒手拉扯（監視器時
    間20：52：35）及持長約10公分水果刀1把、甲○○則以徒手
    方式，共同揮砍、毆打及推扯甲○○，嗣丁○○持丙○○○所有如
    附表編號1所示之鋁製球棒自本案汽車後座下車，並共同毆
    打甲○○，甲○○遭毆倒在地後，丁○○繼續持球棒毆打甲○○，而
    乙○○、甲○○則共同拉拖甲○○欲將其拉上本案汽車後座，於此
    期間，甲○○雖遭壓制在地上惟仍不斷反抗，乙○○乃自本案汽
    車內拿取附表編號2所示之抹布1條摀住甲○○口鼻，隨後丁○○
    將鋁製球棒交予乙○○，再由乙○○持球棒毆打甲○○，丁○○再拉
    扯甲○○，甲○○遭壓制倒地難以反抗，之後丁○○指示丙○○○駕
    駛本案汽車倒車後退至甲○○遭壓制之處，丙○○○立即倒車接
    近甲○○，便利乙○○、甲○○、丁○○將甲○○拖上本案汽車，以此
    方式參與實施強暴行為，丁○○並打開後車廂，欲將甲○○塞入
    本案汽車之後車廂，嗣因路人上前關切，甲○○趁機欲逃離，
    旋遭甲○○追趕拉倒在地（監視器時間20：55：18），上開行
    為致甲○○受有頭部外傷併腦震盪、鼻骨骨折、第5腰椎骨折
    、左胸撕裂傷、肢體及軀幹多部位擦挫傷等傷害。乙○○、甲○○、丁○○、丙○○○即以此強暴方式，在公共場所對甲○○實施
    傷害之強暴行為，後因甲○○不斷反抗，且鄰居吳振吉上前關
    切（監視器時間20 : 57 : 39），乃乙○○等4人始作罷並上
    車離去（監視器時間20 : 58 : 30），整個過程並剝奪甲○○
    之行動自由約6分鐘。
三、嗣警方到場後調閱監視器錄影畫面，並在現場扣得附表編號
    1、2所示之鋁製球棒1支及抹布1條，循線查悉上情。
    理  由
壹、程序部分
一、犯罪事實是否已起訴，應以起訴書犯罪事實欄記載為準。起
    訴書犯罪事實一已就傷害告訴人甲○○成傷、及長時間以強暴
    、傷害方法強拉告訴人上車等妨害行動自由之事實，就剝奪
    他人行動自由罪之事實，均有載明，並表明訴追之意思，因
    之刑法第277條第1項、第302條第1項等犯罪事實，均在起訴
    範圍，並經原審判決及本院於審判時告知，已為防禦權之保
    障。
二、被告乙○○經合法傳喚，有傳票及送達資料可憑（本院卷第25
    5 頁），於審理期日無正當理由不到庭，爰不待其陳述，逕
    行判決。
三、被告丁○○、甲○○、丙○○○爭執告訴人甲○○警詢之陳述，本院
    審酌該警詢供述，並無與審判中不符，而先前陳述具有較可
    信之特別情況，且為證明犯罪事實存否所必要者，不作為認
    定犯罪事實之證據。
四、本判決引為判斷基礎之傳聞供述證據，經當事人（除乙○○外
    ）及辯護人同意作為證據使用（本院卷第213、223、242頁
    ），本院於審理時逐一提示並告以要旨，本院審酌該等證據
    作成時情況，並無違法或不當取證，亦無顯不可信或證明力
    過低，而均認為適當，依刑事訴訟法第159條之5規定，具證
    據能力。
貳、實體部分
一、被告乙○○於本院歷次準備及審判期日均未到庭，其上訴否認
    犯行；惟上揭犯罪事實，業據被告乙○○於原審坦承不諱（見
    原審卷一第280至281頁、第479頁、原審卷二第336頁、第42
    3至425頁、第535頁）、及被告甲○○、丁○○、丙○○○於審理時
    均坦承不諱（見本院卷第225頁），核與證人（告訴人）甲○○於偵查中及原審結證、證人吳振吉（告訴人鄰居）於原審
    結證述情節相符；另有被告乙○○提出之債權移轉證明書影本
    1紙【李宇成移轉對甲○○之債權予乙○○】（原審卷二第39頁
    ）、本案汽車車輛詳細資料報表（偵4146卷第77頁）及高速
    公路繳費行車紀錄1 份（見偵4146卷第81至85頁）、交通部
    高速公路局委託遠通電收股份有限公司車輛通行明細（見原
    審卷一第353 至354 頁）、告訴人與「00000 00000 」臉書
    通訊軟體對話紀錄翻拍照片74張（見偵字第4146號卷第87至
    123 頁）；且查：
(一)告訴人於犯罪事實二遭強暴、傷害、私行拘禁之過程，並有
    109年6月7日住家監視器外錄影內容記載1份（見偵4146卷第
    79頁）、監視器錄影擷取畫面25張（見偵4146卷第127至137
     頁）、監視攝影照片12張（見他卷第19至29頁）、臺灣雲
    林地方檢察署勘驗筆錄1份（見偵字第4146號卷第271至272
    頁）、監視器錄影擷取照片35張（見偵字第4146號卷第125
    至137、205至211頁）、雲林地方法院109年11月16日勘驗筆
    錄【現場監視器光碟】（原審卷一第485至490頁） 。
(二)告訴人甲○○於犯罪事實二因遭強暴、傷害致受有頭部外傷併
    腦震盪、鼻骨骨折、第5腰椎骨折、左胸撕裂傷、肢體及軀
    幹多部位擦挫傷等傷害，復有中國醫藥大學○○附設醫院診斷
    證明書及病歷、告訴人受傷照片8張在卷。
(三)此外，現場扣得附表編號1、2所示之鋁製球棒1支及抹布1條
    ，亦有查獲照片及扣案物照片共7 張（偵4364卷第101至104
    頁）、本院贓證物品保管單在卷（本院卷第127頁）。另自
    本案汽車採證結果，發現檢出與丁○○DNA型別相符，有內政
    部警政署刑事警察局109年8月17日刑生字第0000000000號鑑
    定書可佐（原審卷二第245至248頁）。
(四)依被告丙○○○供稱：「那一天乙○○打電話給我，說要來雲林
    要債。」（偵4146卷第260頁），「（丁○○稱你駕駛座旁邊
    有棒球棒，是否實在？）是。」、「（他就把球棒拿下去？
    ）是。」、「（丁○○叫你倒車到甲○○被壓制的地方嗎？）他
    叫我車倒退。」（原審卷一第60、61、62頁）、「（對原審
    認定犯罪事實有何意見？）我承認，我有聽指示把車子往後
    倒，我有看到他們三個人打告訴人。」（本院卷第312頁）
    。以此供述，比對卷附雲林地方法院109年11月16日勘驗筆
    錄【現場監視器光碟◎檔案名稱：0_00_0_00000000000000 
    】（原審卷一第485至490頁）之過程：
　　【20：48：09至20：48：27】乙○○等人所搭乘之000-0000白
    色自小客車停在甲○○居處附近，乙○○、甲○○下車疑似躲在旁
    邊。
　　【20：49：24至20：49：34】上開自用小客車倒車接近甲○○
    居處。
　　【20：51：54至20：52：10】甲○○走出上開居處，此時右手
    拿有手機，後來甲○○走到上開自用小客車旁。
　　【20：52：13】甲○○在上開自小客車附近移動，期間操作右
    手所持手機。
　　【20：52：33至20：52：34】乙○○往甲○○跑去，甲○○跟隨在
    乙○○後方。
　　【20：52：35至20：52：36】乙○○拉扯甲○○，甲○○反抗甩開
    乙○○的手要逃跑，結果甲○○跌倒在地，之後乙○○、甲○○開始
    共同毆打甲○○。
　　【20：52：40至20：52：43】上開小客車往前開一小段，乙○○、甲○○持續毆打甲○○。
　　【20：52：53起】丁○○拿著球棒從上開自用小客車後座下車
    ，後座車門沒關，丁○○並持球棒毆打甲○○，此時甲○○被乙○○
    、甲○○壓制在地上。
　　【20：53：14起】丁○○持續持球棒毆打甲○○，而甲○○已經倒
    在地上，乙○○、甲○○從地上一直拉拖甲○○至車後座旁。
　　【20：53：23起】將甲○○拉拖到上開自用小客車後座外，要
    將甲○○拖拉至上開自用小客車後座，後來甲○○不斷反抗，始
    未得逞。丁○○持續拿球棒打甲○○，乙○○、甲○○持續與甲○○拉
    扯，最後甲○○已經被壓制在地上。
　　【20：53：39至20：53：42】乙○○跑到上開自用小客車旁，
    之後又跑到甲○○最初倒地之處，期間有物體在發光閃爍，但
    不清楚是手機發光抑或是手電筒等照明設備發出的閃爍燈光
    ，此時乙○○自甲○○倒地處跑向自小客車後座，看不清楚是把
    東西放到自小客車後座還是從自小客車後座拿取物品出來。
    期間，丁○○與甲○○仍不斷與甲○○拉扯，該閃爍燈光仍然存在
    。
　　【20：54：10】丁○○將球棒交給乙○○，換乙○○拿球棒打甲○○
    ，甲○○此時已經倒地幾乎無法反抗，乙○○仍持續拿球棒打甲○○。
　　【20：54：19起】丁○○走到甲○○旁在拉扯甲○○，甲○○的外套
    被丁○○拉離身體，乙○○持球棒仍不斷毆打甲○○。
　　【20：54：44起】丁○○走到上開自用小客車旁。
　　【20：55：18起】乙○○走到上開自用小客車旁，之後甲○○倒
    在離上開自用小客車有一段距離的路中間。
　　【20：55：25起】乙○○站在甲○○面前，手持球棒指向自小客
    車方向。之後乙○○等人仍試圖將甲○○拉扯到自小客車處。
　　【20：55：42起】丁○○手拿甲○○的外套在自用小客車左後座
    車門處，外套丟棄在車後地上，丁○○身體有伸進車子，伸出
    車外後又往回走，手上無持物品。
　　【20：56：3起】丁○○回頭往自小客車方向移動，同時甲○○
    自馬路邊滾到馬路中央。
　　【20：56：15至20：56：21】沈詩峻(丙○○○)使該自小客車
    倒車後退至甲○○所倒地之處，丁○○跟著往後移動。乙○○往畫
    面左下方移動。
　　【20：56：26】乙○○往畫面左下方走去，並伸手與人打招呼
    ，似要走去與人講話，並離開畫面。
　　【20：56：50】乙○○跑回甲○○身旁，繼續以徒手、腳踢等方
    式毆打甲○○，此時乙○○、甲○○、丁○○手上均沒有拿球棒。
　　【20：57：03至20：57：08】丁○○打開上開自用小客車後車
    廂，彎腰探頭摸索，疑似整理後車廂。
　　【20：57：09】丁○○將上開自用小客車後車廂關上，乙○○又
    繼續踢踹甲○○。
　　【20：57：31起】乙○○又往另外一個方向走去，不知道去做
    何事。
　　【20：57：39起】甲○○的鄰居自畫面左下方出現，走到甲○○
    躺的地方跟甲○○說話。
　　【20：58：00至20：58：12】甲○○趁機從地上爬起往其居處
    的方向跑，甲○○隨即追趕甲○○，並將甲○○拉倒在地，拉扯甲○○，將甲○○上衣脫掉。
　　【20：58：12起】乙○○走回來和甲○○、丁○○說話，甲○○、丁○○往乙○○方向移動，留下甲○○在原地。乙○○走到甲○○面前後
    ，隨即走回自小客車上。
　　【20：58：26】丁○○坐上上開自用小客車駕駛座後方，甲○○
    坐上上開自用小客車副駕駛座後方。
　　【20：58：30】乙○○坐上上開自用小客車副駕座，隨後上開
    自用小客車即開車離去。
    互核前開供述及監視器勘驗內容，於前開告訴人甲○○遭妨害
    自由之約6分鐘內，被告丙○○○或以配合車輛前後移動、或配
    合打開後車廂、或配合開車離去等行為，與被告甲○○、丁○○
    、乙○○下手實施強暴、傷害、妨害自由之行為，與其他被告
    各自分擔行為之一部，足見其等於攜帶兇器、同車至本案現
    場之前，即已為前開犯行攜帶兇器在公共場所聚集三人以上
    下手實施強暴、傷害、剝奪他人行動自由之犯意聯絡甚明。
(五)綜上，前開自白確與事實相符，要屬無疑；本案事證明確，
    被告犯行，即堪認定，應依法論科。　　
二、論罪科刑：
(一)刑法第150條業於109年1月15日修正公布，同年月17日生效
    施行，修法後不論參與者係事前約定或臨時起意、是否有隨
    時可以增加之狀況、自動或被動聚集、以何種聯絡方式聚集
    、係在遠端或當場為之方式聚集，亦不論參與者是否具有另
    犯他罪之犯意，復不論強暴脅迫之行為是否係對於特定人或
    不特定人為之，只要該公然聚眾施強暴脅迫之行為，客觀上
    確已造成公眾或他人之危害、恐懼不安，且行為人主觀上預
    見及此，即當構成刑法第150條公然聚眾施強暴脅迫罪（立
    法理由參照）。查：
　⒈被告乙○○聯絡、邀集被告甲○○、丁○○、丙○○○一同前往案發地
    點聚集，該當於「首謀」。被告乙○○、甲○○、丁○○、丙○○○
    均明知案發地點係馬路之公共場所，隨時人、車經過，竟為
    將告訴人押上本案汽車，對告訴人下手實施強暴行為，造成
    見聞之公眾或他人之恐懼不安，與上開構成要件相符。
　⒉被告乙○○所攜帶長約10公分未扣案水果刀1把、被告丙○○○所
    提供附表編號1所示之鋁製球棒1支，均金屬材質，客觀上具
    有危險性，當屬足以對人之生命、身體、安全構成威脅之兇
    器無疑。被告等4人明知告訴人遭上開兇器攻擊成傷，其等
    意圖供行使之用而攜帶兇器，亦甚明確。
  ⒊按犯前項之罪，而有下列情形之一者，得加重其刑至二分之
    一：一、意圖供行使之用而攜帶兇器或其他危險物品犯之。
    二、因而致生公眾或交通往來之危險，刑法第150條第2項定
    有明文，已就刑法第150條第1項犯罪類型變更之個別犯罪行
    為予以加重，而成另一獨立之罪名，屬刑法分則加重。
(二)核被告乙○○所為，係犯刑法第150條第2項第1款、第1項後段
    之攜帶兇器在公共場所聚集三人以上首謀實施強暴罪、同法
    第277條第1項之傷害罪及同法第302條第1項之剝奪他人行動
    自由罪；被告甲○○、丁○○、丙○○○所為，均係犯刑法第150條
    第2項第1款、第1項後段之攜帶兇器在公共場所聚集三人以
    上下手實施強暴罪、同法第277條第1項之傷害罪及同法第30
    2條第1項之剝奪他人行動自由罪。是被告等四人前開犯行，
    均有犯意聯絡及行為分擔，應論以共同正犯。
(三)被告等4人均係基於強押告訴人討債之目的，而攜帶兇器在
    公共場所聚集三人以上首謀或下手實施強暴、傷害及剝奪他
    人行動自由等罪，該4人就上開行為間有同一目的，且行為
    重要部分重疊，依一般社會通念，應評價為一行為較為合理
    ，核屬一行為觸犯數罪名之想像競合犯，應依刑法第55條前
    段之規定，分別從一重之攜帶兇器在公共場所聚集三人以上
    首謀實施強暴罪（被告乙○○部分）、攜帶兇器在公共場所聚
    集三人以上下手實施強暴罪（被告甲○○、丁○○、丙○○○部分
    ）處斷。
(四)刑之加減
　⒈被告等4人準備水果刀、鋁製球棒等兇器，攻擊毆打告訴人，
    致使告訴人受有前開暴行、傷害，嚴重影響人民安寧及危害
    公共秩序，而有加重其刑之必要，爰對被告等4人均依刑法
    第150條第2項加重其刑。
　⒉被告乙○○前因肇事逃逸等案件，分別經臺灣高雄地方法院以1
    04 年度交訴字第39號、臺灣高等法院高雄分院（下稱高雄
    高分院）104 年度交上訴字第89號各判處有期徒刑2月、6 
    月確定，嗣經高雄高分院以105 年度聲字第1461號裁定定應
    執行有期徒刑7 月；又因公共危險等案件，經臺灣臺中地方
    法院以105 年度交易字第343 號判處罪刑並定應執行刑有期
    徒刑7 月確定，前開案件於107 年4 月7 日執行完畢，有臺
    灣高等法院被告前案紀錄表在卷，其於徒刑執行完畢後之5 
    年內，故意再犯本件有期徒刑以上之罪，為累犯，又無司法
    院釋字第775 號解釋係指個案應量處最低法定刑則有過苛之
    情形，爰依刑法第47條第1 項規定加重其刑，並遞加之。
  ⒊惟被告丙○○○犯後於本院宣判前與被害人達成和解，並已依約
    支付10萬元，其餘則約定分期清償；本院認其犯行分工，於
    共犯間參與情節最輕，於本案行為前並無任何犯罪遭判刑紀
    錄，雖因本案後犯酒後駕車公共危險案件經判處有期徒刑2
    月確定，致不符緩刑要件（臺灣高等法院被告前案紀錄表參
    照），然與其他參與情節較重、但因無前案判刑確定紀錄而
    獲緩刑宣告之共犯比較，本院認宣告依法加重後之最低度刑
    期7月尤嫌過重，爰依刑法第59條規定減輕其刑，並先加後
    減之。
三、沒收
　　按供犯罪所用、犯罪預備之物或犯罪所生之物，屬於犯罪行
    為人者，得沒收之，刑法第38條第2 項前段定有明文。經查
    ：
(一)扣案如附表編號1所示之鋁製球棒1支，為被告丙○○○所有，
    供被告乙○○、丁○○持以毆打告訴人所用之物，業據被告乙○○
    、丁○○、丙○○○供陳明確（見原審卷二第582頁），被告乙○○
    、丁○○亦均有事實上處分權，均應依刑法第38條第2 項前段
    規定宣告沒收。
(二)扣案如附表編號2所示之抹布1條，為被告乙○○所有，供被告
    乙○○摀住告訴人嘴巴所用之物，業據被告乙○○供述明確（原
    審卷二第533頁），應依刑法第38條第2 項前段規定宣告沒
    收。
(三)扣案如附表編號5所示之手機1支，為被告乙○○所有，供被告
    乙○○誘騙告訴人出門以便遂行本案犯行所用之物，業經被告
    乙○○供陳明確（見原審卷二第584至585頁），應依刑法第38
    條第2 項前段規定宣告沒收。
(四)被告乙○○所攜帶之水果刀並未扣案，且經其陳稱已將刀子丟
    棄（見偵4364卷第11頁），衡情已滅失，為免執行之困難，
    爰不予宣告沒收。　　　　
四、不另無罪之諭知
(一)公訴意旨另以：被告等4人另共同意圖為自己不法之所有，
    基於攜帶兇器及結夥3人以上強盜之犯意聯絡，於上開事實
    欄所示之時間、地點，以上開事實欄所示之強暴方式至告訴
    人不能抗拒，隨後被告乙○○即將告訴人持有之iPhone11 Pro
     Max 廠牌型號手機1支【價值5萬5,000元，下稱本案手機】
    丟至本案汽車後座而得逞，並對告訴人口出「想要拿回你的
    手機就上車跟我們走」、「再不上車就拿刀刺死你」、「再
    不上車我就要開槍」等語，而認被告4人此部分另共同涉犯
    刑法第330 條第1 項、第321條第1項第3款、第4款之攜帶兇
    器結夥3人以上強盜既遂罪嫌，且與本院前述認定有罪之妨
    害秩序犯行，有一行為觸犯數罪名之想像競合關係等語。
(二)犯罪事實應依證據認定之，無證據不得認定犯罪事實；不
    能證明被告犯罪者，應諭知無罪之判決，刑事訴訟法第154
    條第2 項、第301 條第1 項分別定有明文。另按刑法上強盜
    犯罪之「不法所有之意圖」，係指欠缺適法權源，倘其權源
    並非違反強制或禁止法律規定，自與強盜罪要件不合。
(三)公訴意旨認被告涉犯上開罪嫌，無非係以⒈告訴人之指述，⒉
    被告等4人之供述，監視器錄影光碟1片、光碟勘驗筆錄、監
    視器錄影擷取畫面為據。訊據被告4人固均坦承前開有罪犯
    罪事實之事實，惟均否認強盜犯行，均辯稱：並無強盜之犯
    意聯絡，係為催討債務而為前開行為，並未看到告訴人手上
    有拿手機，亦未將手機丟到本案汽車後座或拿取等語。經查
    ：
  ⒈告訴人在外與他人可能有債務糾紛，被告乙○○可能為告訴人
    之債權人乙情
　⑴上情業據被告乙○○提出之債權移轉證明書影本（內容為李宇
    成移轉對甲○○之債權予乙○○）1張（原審卷二第39頁）為據
    ；比對告訴人初於原審否認其在外與他人曾有債務糾紛之存
    在，惟經追問始改口證稱：「（你有沒有跟人家有糾紛？）
    我之前有跟人家投資一些事情有糾紛，也是有卡到刑責的問
    題。（發生什麼事？）有人受傷我就被告。（你因為投資糾
    紛還有傷害糾紛，有被告嗎？）對，這也是明確的事實等語
    （見原審卷二第103至107頁），比對證人吳振吉於原審結證
    ：「（有人去跟甲○○討債過嗎？）我不確定跟誰討債，是去
    年的事情。（109年間有別人去跟你們家隔壁討債嗎？）108
    年。」，互核觀之，告訴人與他人有債務糾紛乙事，確有合
    理可能；被告乙○○取得債權移轉，因之邀眾前往討債，因之
    即有合法權源，即有合理可能，公訴人逕認被告等4人為前
    開有罪部分之妨害自由等行為，係於為自己不法所有意圖，
    未經另行舉證調查究明，尚難謂已有嚴格之證明。
　⑵檢察官上訴另以：被告乙○○既稱「李宇成」則積欠伊 250 萬
    元，告訴人欠「李宇成」的部分沒有借據，「李宇成」積欠
    伊的金額也沒有借據等語（見警卷第30頁），始終未能提出
    相關之借款證明，所述「陸續」借款之情節，亦與常情相違
    ，難以採信；告訴人亦否認曾積欠名為「李宇成」之人任何
    款項，被告乙○○及其辯護人又不願聲請案外人「李宇成」到
    庭具結證述債權取得之細節，自難以此事後提出之債權移轉
    書面執為有利被告乙○○之論據，倘以被告乙○○所提「未載有
    讓渡日期之債權移轉證書」及「内容從未提到案外人李宇成
    之判決書」，認定被告乙○○有可能為告訴人之「債權人」，
    推論即屬牽強云云；惟原判決雖以「内容從未提到案外人李
    宇成之判決書」推論被告乙○○為債權人，固為本院於推論上
    不採為推論之資料；然原審及本院除前開債權移轉證明書外
    ，另參酌告訴人自承有債權債務糾紛之陳述、及證人吳振吉
    證述確有目擊他人向其討債之證述，認為被告辯稱因債權移
    轉而取得債權合法權源，即有合理可能，公訴人未就此再加
    舉證，猶執前詞爭執，並無助於嚴格之證明，此部分上訴理
    由並無可採。
　⒉公訴人雖謂被告等4人取走告訴人之手機，然查：
　⑴告訴人本案手機之門號，經其於原審證述為0000000000號（
    原審卷二第84頁），該門號於案發結束時（109年6月7日20
    時58分許）之前，均係搭配序號IMEI：000000000000000號
    （即本案手機序號）；該時段之後，最新1次使用時，即109
    年6月8日13時57分48秒至13時59分05秒，已改為搭配手機序
    號已換成000000000000000號等情，有臺灣大哥大資料查詢
    、臺灣大哥大通訊數據上網歷程查詢可考（見原審卷一第36
    1、367頁），比對告訴人於原審結證：手機序號後來被換成
    000000000000000，是因更換一支新手機，拿新的SIM卡插入
    這支新的手機等語（原審卷二第85頁），故告訴人所有之本
    案手機，確實於案發後遺失，並更換新手機乙情，固堪認定
    。
　⑵然自通聯紀錄及行動上網IP位址觀察，本案手機最後一次紀
    錄之使用時間為案發前即109年6月7日10時52分08秒，之後
    即再無任何使用情形乙節，有原審電信資訊連結作業系統查
    詢表（稿）暨檢附之臺灣大哥大資料查詢、中華電信資料查
    詢、遠傳資料查詢、臺灣之星資料查詢可參（見原審卷一第
    463至473頁），因此，並無證據足認本案手機遭被告等4人
    取走、使用之情事。
　⑶又自案發後之本案手機基地台紀錄，被告等四人於案發後旋
    即駕駛本案汽車南下後，於109年6月7日21時40分26秒抵達
    通行門架：國道一號南下352.50〈通行路段：○○-○○（○○路）
    〉乙情，有交通部高速公路局委託遠通電收股份有限公司車
    輛通行明細可考（原審卷一第353至354頁），然而本案手機
    之基地臺位址並未隨之往南移動至高雄，亦無遭被告4人案
    發後取走本案手機之證據。
　⑷再自勘驗現場監視錄影畫面言：
　①原審勘驗結果略以：「重新勘驗光碟內容20：51：55起至21
    ：53：01，勘驗結果如下：白色自小客車停在告訴人住處右
    側約兩三戶遠處，後方閃燈持續閃爍。告訴人自其住處大門
    出現，手上拿著手機（螢幕未喚醒，無發光）往白色自小客
    車移動。告訴人在白色自小客車左側附近移動，期間抬起右
    手操作手機，20時52分18秒、20時52分21秒處均可以看見告
    訴人抬起右手處有亮點。20時52分33秒處，乙○○從白色自小
    客車後方繞出來，20時52分34秒可見乙○○右手亦持有手機且
    有發光【截圖01】。……」等情，有原審勘驗筆錄在卷可查（
    見原審卷二第427頁、第439頁），由上開勘驗內容可知，被
    告乙○○及告訴人於案發當下手上均持有手機。
　②另依前開勘驗筆錄所載：「20：54：30起，倒在地上之告訴
    人伸手抵抗，可以看見其手中拿著一個白色光點，20時54分
    32秒，告訴人因為遭毆打而掉出一淺色物品【截圖1-1 】，
    20時54分33秒處，同時可見地上之淺色物品及告訴人手中之
    白色光亮。之後乙○○、甲○○及丁○○與告訴人均移動到道路左
    邊。20時54分43秒處，地上之淺色物體被踢到靠近車子處。
    20時54分45秒處告訴人欲跪爬起身，此時可見其面孔有白色
    光亮閃爍【截圖02】，20時54分46秒可見被告乙○○左手發出
    亮光，但應該是被告乙○○將右手拿著的球棒換到左手，而由
    被告乙○○左手拿著的球棒發出的反光，20時54分47秒處隨著
    告訴人伸手護住頭部，可以看見白色光亮隨著其動作移動到
    頭部附近【截圖03】（至20：54：47止）。」、「勘驗光碟
    內容20時54分47秒起至20時56分23秒，勘驗結果如下：20時
    54分51秒處看見乙○○左手拿著發光物，倒在地上之告訴人處
    亦有白色亮光【截圖04】。20時55分00秒處，乙○○有蹲下去
    以左手拿取發光物品的動作（乙○○右手持棒球棍），此時可
    見告訴人身上仍有物品瞬間發光【截圖05】，但無法判斷係
    其他物品照射之反光或是告訴人身上之自發光源。20時55分
    44秒，告訴人一邊向後退的過程中，左手伸出來，在左手附
    近，自小客車車輪輪拱前緣有閃光【截圖5-1 、5-2 】，20
    時55分46秒處，乙○○右手處可見有一道白光，其面向告訴人
    ，左手指向白色自小客車，之後乙○○左手時不時發出白色亮
    光。20時55分59秒處，乙○○左手放在告訴人右肩，發出光亮
    【截圖06】，右手指向自小客車。20：55：58起告訴人持續
    後退，又往前跑、跌倒，乙○○手持白色光亮物品走向跪倒在
    地之告訴人。20時56分06秒處，乙○○踢踹告訴人，告訴人在
    地上打滾之際，褲襠出現白色亮光【截圖07】，但無法確定
    是因乙○○手上所持手機之亮光照射所致，抑或係告訴人身上
    自發光源。20：56：07起，告訴人倒在地上，乙○○左手持發
    光物品，空著右手，以腳踢踹其頭部，告訴人坐起身，乙○○
    又將告訴人推倒在地，期間乙○○左手中仍發出亮光。20時56
    分12秒處，乙○○推了告訴人一把後，20時56分14秒處朝著白
    色自小客車方向招手（右手），此時看起來右手並未持物品
    。20時56分15秒處將右手伸到右褲袋，之後白色自小客車往
    後退，乙○○則往畫面左下方移動，20時56分22秒處可見乙○○
    雙手均未持物，右褲帶可見白色光亮透出。」、「勘驗光碟
    內容20：56：23起至20：57：47止，勘驗結果如下：乙○○往
    畫面左下移動，站在白色自小客車旁之甲○○、丁○○拉扯趴倒
    在地之告訴人，告訴人移動到道路中央坐起身，甲○○彎腰與
    告訴人說話，丁○○張望四周插腰在車邊移動。20：56：49起
    乙○○自畫面左下角跑回告訴人處，毆打、腳踢、推拉告訴人
    ，告訴人往後倒地。20時57分03秒丁○○打開後車箱，乙○○及
    甲○○與坐在地上之告訴人說話。沒多久，乙○○繼續毆打、踢
    踹告訴人，告訴人抱頭防護。之後，乙○○收手走到一旁，告
    訴人右手撐地坐著，左手摸著自己的臉，又看看自己左手，
    可見告訴人雙手均無物品，身上也無亮光。」、「勘驗光碟
    內容20：57：47起至20：58：44止，勘驗結果如下：甲○○毆
    打告訴人，告訴人抱頭。接著吳振吉背著手自畫面下方走到
    告訴人身旁處，告訴人趁甲○○與吳振吉對話之際，起身跑向
    家門方向，甲○○追上。此時可見被害人雙手均無物品，身上
    也無亮光。甲○○拉住告訴人衣服，將告訴人拉扯倒地，並脫
    下告訴人白色上衣。乙○○此時自畫面上方回到白色自小客車
    處，甲○○收手走向白色自小客車，乙○○走到被害人面前晃一
    圈後上車離開。20：58：31起告訴人起身離開，手上只拿著
    被脫下的白色上衣。白色自小客車駛離後可見道路路面水漬
    左上方處有一黑色小點，以及該黑點的右側有一長條形的物
    品【截圖08】，為白色自小客車出現前所無。」等情，有原
    審勘驗筆錄在卷可查（見原審卷二第427至432、435至459、
    538至539、621頁）。
　③觀諸上開勘驗內容，有白色光亮閃爍之【截圖02】、【截圖0
    3】、【截圖04】，係告訴人手上仍然持有本案手機，因此
    該手機所發出的白色光亮才會隨著其動作移動到頭部附近，
    且倒在地上之告訴人處亦有白色亮光；然其後【截圖05】，
    無法判斷係其他物品照射之反光或是告訴人身上之自發光源
    ；另告訴人褲襠出現白色亮光【截圖07】，無法確定是因乙○○手上所持手機之亮光照射所致，抑或係告訴人身上自發光
    源。又於監視器畫面時間20時56分07秒之後，即未見被告乙○○有疑似拿取告訴人物品的動作；綜上整個勘驗內容觀察，
    亦不足以認定被告等4人有取走告訴人手機之行為。
　⑸至於告訴人於原審結證：在55分的時候因為他一直打我，我
    手上拿1支手機，他在55分的時候把我手機拿走，在55分到5
    6分的時候，我叫他手機還我他都不還我，他把我的手機丟
    去他車子的後座，叫我上去後座，那時候我也不上去，結果
    他一直把我打在地上，56分03秒的時候。（在你手機掉下去
    之前，他們有做要搶你手機的動作嗎？）有，他就是搶我手
    機，拿棍棒把我手機敲掉，因為我手機一直拿在手上，手上
    一直發光，他就把我手機打掉。（你說他們故意把你手機打
    掉嗎？）因為我一直拿在手上，一直發光，他們可能也會緊
    張，影片8點55分的時候就有顯示，他硬把我手機打掉拿走
    。（《提示證人甲○○6月8日警詢筆錄第3頁》你之前講「我原
    先將我的手機拿在手上走出大門赴約，但是對方一直毆打我
    後來我手機不小心掉到地上」你之前是這樣講的，跟你剛剛
    講的不太一樣？）沒有，我手機明確是被他打掉，掉到地上
    的。（為什麼之前警察局時候，會說是被他們打的時候不小
    心掉到地上？）沒有，那個是被他們打到掉到地上，跟不小
    心掉在地上是有差別，有影片可以存證等語（見原審卷二第
    79、82、84、86至88、99至100頁），其手機究係遭毆打後
    掉落、或係遭被告等人搶走，前後陳述不一、彼此矛盾，非
    無瑕疵可指；且對原審於109年11月16日第1次勘驗監視錄影
    畫面之勘驗內容略以：「【20：53：39至20：53：42】乙○○
    跑到上開自用小客車旁，之後又跑到甲○○最初倒地之處，期
    間有物體在發光閃爍，但不清楚是手機發光抑或是手電筒等
    照明設備發出的閃爍燈光，此時乙○○自甲○○倒地處跑向自小
    客車後座，看不清楚是把東西放到自小客車後座還是從自小
    客車後座拿取物品出來。期間，丁○○與甲○○仍不斷與甲○○拉
    扯，該閃爍燈光仍然存在。」等情（原審卷一第488頁），
    可知被告乙○○跑向本案汽車後座之時間介於20時53分39秒至
    20時53分42秒之間，比對前開【截圖4】20時54分51秒處，
    告訴人手上仍然持有本案手機，因此，被告乙○○跑向本案汽
    車後座之時點，手上並未持有告訴人之手機，此外，依原審
    勘驗監視器畫面之勘驗結果，並無再看到被告乙○○有其他疑
    似跑向本案汽車後座丟手機之行為，因此，告訴人前開瑕疵
    之指述，更與客觀事證不符，而難憑採，無從為被告乙○○等
    4人有取走告訴人手機之嚴格證明。
　⑹檢察官上訴另指出：告訴人所持用之本案手機品牌為 IPHONE
    11 系列，體積非小，且為一般人平日會持用之貴重物品，
    並非難以辨識，倘確有告訴人遭被告等人痛毆後掉落於現場
    之情，證人吳振吉於巡視告訴人「遭痛毆之地點」時，應不
    致未發現有本案手機之存在，且員警既接獲報案旋即抵達現
    場勘查，並查扣被告等人所遺留作案用之鋁製球棒及毛巾，
    則員警亦應已仔細搜尋過現場，如確有遺留手機類之貴重物
    品，理應會發現本案手機之存在，然員警並未發覺查扣，則
    本案手機確未遺留在現場，是告訴人所證稱被告等人取走本
    案手機置於車上，用以逼迫告訴人上車之證詞，應堪採信云
    云；惟事實之認定，應憑證據，如未能發現相當證據，或證
    據不足以證明，自不能以推測或擬制之方法，以為裁判基礎
    。惟告訴人前開遭取走手機之告訴，除有手機究係遭毆打後
    掉落、或係遭被告等人搶走，前後陳述不一、彼此矛盾等瑕
    疵可指；且依原審勘驗監視器畫面之勘驗結果，並無再看到
    被告乙○○有其他疑似跑向本案汽車後座丟手機之行為，告訴
    人指證此部分與客觀事證不符；此外，除前開有瑕疵之告訴
    外，經法院迭自通聯紀錄及行動上網IP位址觀察、案發本案
    手機基地台位置、勘驗現場監視器錄影畫面調查，均無從證
    明被告之手機確有遭被告等人取走之事證；以此事證對照，
    檢察官上訴所執本案手機貴重可辨識、經警搜尋現場未發現
    手機應係被取走之詞，均未依發現之證據證明，僅係一己之
    推測，並無可採。
　⒊起訴書認被告4人對告訴人口出「想要拿回你的手機就上車跟
    我們走」、「再不上車就拿刀刺死你」、「再不上車我就要
    開槍」等脅迫言語部分，固經告訴人於原審指證明確（見原
    審卷二第98至99頁），惟經證人吳振吉於原審結證稱：（他
    們在打架的時候有沒有講什麼東西，或發出什麼聲音？）我
    忘記了，就聽到喊救命然後慘叫聲這樣而已。（除了救命聲
    之外還有沒有其他聲音是你可以回憶的？）沒有。（你在現
    場的時候，有沒有聽到有人講說「想要拿回你的手機就上車
    跟我們走」這句話？）沒有。（你有聽到有人講說「再不上
    車就拿刀刺死你」這句話嗎？）沒有。（有沒有人說「再不
    上車我就要開槍」這句話嗎？）沒有等語（見原審卷二第11
    5至116、119頁），又本案雖有監視器錄影畫面，然監視器
    錄影畫面並無聲音，是此部分僅有告訴人單一指證，別無其
    他證據足資補強，尚難逕為嚴格之證明。
(四)綜上，公訴人所舉證據既就被告等4人欠缺合法權源而有不
    法所有意圖、取走告訴人本案手機、口出前開脅迫言語等情
    事，而不能就違反刑法第330條、第321 條第1項第3款、第4
    款之加重強盜罪之有罪確信，本應為被告4人無罪之諭知，
    然此部分若亦成罪，公訴意旨認與被告4人前開有罪犯行部
    分有想像競合之裁判上一罪關係，爰不另為無罪之諭知。
參、上訴之說明
一、撤銷改判（原判決關於罪刑部分）
(一)原審以被告等4人犯行明確，論以攜帶兇器在公共場所聚集
    三人以上首謀或下手實施強暴等罪刑，誠屬卓見；惟被告等
    4人上訴後於臺灣雲林地方法院民事庭與告訴人於110年12月
    17日達成和解，為告訴人電話陳明，有刑事案件電話紀錄查
    詢表在卷，原審未及審酌，自有未洽；前開被告等4人上訴
    以此指摘原判決此部分不當，為有理由，應由本院將原判決
    此部分撤銷改判。
(二)被告乙○○上訴否認有妨害秩序之犯意，指摘原判決不當云云
    ，惟其上訴後均未曾到庭，且上訴後於110年8月20日出境，
    其翻異原審認罪之自白，空言否認犯罪，經論駁如前，並無
    可採；另檢察官上訴要以：⒈被告等4人應有為自己不法所有
    意圖及取得告訴人手機，應構成加重強盜罪云云，業經本院
    詳予論駁回如前，其猶執前詞上訴指摘，並未再行舉證證明
    ，尚無可採；⒉另上訴主張被告等4人公然擄人，甚至在遭遇
    抵抗後，駕車移動並打開後車廂車蓋，欲起意直接將告訴人
    塞進自用小客車之後車廂，把人當物品看待，在路人騎機車
    經過不忍而鼓起勇氣關心時，竟仍未選擇停手離去，反編撰
    告訴人有「強姦女性」要教訓之謊言繼續行兇，全然無視已
    經有人發現渠等之犯行，態度可見囂張，已嚴重減損社會大
    眾「對於治安之信心」，原審判決並未充分審酌上開情節，
    對被告等人所量上揭之刑均仍屬過輕，自難認已符罪刑相當
    原則，應判處更重之刑等語，誠屬有據；惟告等4人年青氣
    盛，暴行犯罪並無可取、然於上訴後與告訴人達成和解，非
    無盡力彌補損害之努力，本院考量及此，認原判決量刑尚無
    過輕，此部分上訴理由，亦均無可採。
(三)爰審酌被告等4人正值青年，因討債問題，在公共場所對告
    訴人下手實施強暴、傷害及剝奪行動自由，丙○○○提供其所
    有之鋁製球棒外，並依指示將車輛後退至告訴人倒地之位置
    ，便利被告乙○○、甲○○、丁○○將告訴人拖上本案汽車；被告
    甲○○、丁○○分工下手毆打、推拉告訴人，將告訴人拖上本案
    汽車，渠等所為除造成告訴人受有傷害及剝奪告訴人之行動
    自由外，並已造成公眾或他人之危害、恐懼不安；惟念及被
    告等4人於犯後坦承犯行，被告乙○○為前因徒刑於107 年4 
    月7 日縮刑期滿執行完畢、丙○○○雖有酒駕經判決確定等前
    案紀錄之素行（於本案無法宣告緩刑），審判中自述之智識
    程度、工作收入、家庭狀況，及於本案共犯中，被告乙○○居
    於首謀及下手實行暴行之人，參與程度最高，被告甲○○及丁○○居於下手實行暴行之人、參與程度次之，被告丙○○○下手
    實施暴行但未毆打傷害、係居於更次要地位等參與程度等一
    切情狀，各量處如主文所示之刑。
二、上訴駁回（沒收部分）
    檢察官及被告等人就本案全部提起上訴，就沒收部分並未敘
    明違法不當之理由，經核原判決敘明扣案如附表編號1所示
    之鋁製球棒1支，為被告丙○○○所有，供被告乙○○、丁○○持以
    毆打告訴人所用之物；另扣案如附表編號2所示之抹布1條，
    為被告乙○○所有，供被告乙○○摀住告訴人嘴巴所用之物；扣
    案如附表編號5所示之手機1支，為被告乙○○所有，供被告乙○○誘騙告訴人出門以便遂行本案犯行所用之物；均應依刑法
    第38條第2 項前段之規定，宣告沒收等旨(詳前述)，其認事
    用法，並無違誤，此部分上訴，並無理由，爰予駁回。
三、被告甲○○、丁○○未曾受有期徒刑以上之刑之宣告，有臺灣高
    等法院被告前案紀錄表可參，其因一時失慮，致罹刑典，上
    訴後與告訴人達成和解，同意各賠償30萬並分期清償，詳如
    主文所示，為告訴人電話陳明，有刑事案件電話紀錄查詢表
    在卷，因認該二人已見悔意，並盡力彌補所造成之損害，經
    此教訓，應知惕勵，當無再犯之虞，本院認其所受宣告之刑
    ，以暫不執行為適當，併予宣告緩刑，並命分期支付均如主
    文所示。前開分期支付係緩刑宣告之負擔，如違反負擔情節
    重大者，檢察官得依法聲請撤銷緩刑。又審酌本案係結夥故
    意暴力犯罪之情節，併命依刑法第93條第1項規定緩刑期內
    應付保護管束；至於其餘二名被告因前案判決確定，於本案
    無法宣告緩刑，併敘明之。
據上論斷，依刑事訴訟法第369條第1項前段、第368條、第364條
、第299條第1項前段、第371條，刑法第74條第1項第1款、第2項
第3款、第93條第1項，判決如主文。
案經檢察官蕭仕庸偵查起訴，檢察官李承桓提起上訴，檢察官陳
昱旗到庭執行職務。
中　　華　　民　　國　　110 　年　　12　　月　　20　　日
                    刑事第五庭  審判長法  官  蔡廷宜
                                      法  官  蔡川富
                                      法  官  翁世容
以上正本證明與原本無異。
如不服本判決應於收受送達後20日內向本院提出上訴書狀，其未
敘述上訴理由者，並得於提起上訴後20日內向本院補提理由書（
均須按他造當事人之人數附繕本）「切勿逕送上級法院」。
　　　　　　　　　　　　　　　　　　　書記官  歐貞妙
中　　華　　民　　國　　110 　年　　12　　月　　20　　日
【附錄本判決論罪科刑法條全文】：
中華民國刑法第150條
在公共場所或公眾得出入之場所聚集三人以上，施強暴脅迫者，
在場助勢之人，處1年以下有期徒刑、拘役或10萬元以下罰金；
首謀及下手實施者，處6月以上5年以下有期徒刑。
犯前項之罪，而有下列情形之一者，得加重其刑至二分之一：
一、意圖供行使之用而攜帶兇器或其他危險物品犯之。
二、因而致生公眾或交通往來之危險。

中華民國刑法第277條
傷害人之身體或健康者，處5年以下有期徒刑、拘役或50萬元以
下罰金。
犯前項之罪，因而致人於死者，處無期徒刑或7年以上有期徒刑
；致重傷者，處3年以上10年以下有期徒刑。

中華民國刑法第302條
私行拘禁或以其他非法方法，剝奪人之行動自由者，處5年以下
有期徒刑、拘役或9千元以下罰金。
因而致人於死者，處無期徒刑或7年以上有期徒刑；致重傷者，
處3年以上10年以下有期徒刑。
第一項之未遂犯罰之。

附表（扣案物附表）：
編號          名稱 數量 所有人 是否沒收             備註  １ 鋁製球棒 1支 丙○○○ 是 為被告丙○○○所有，供被告乙○○、丁○○毆打告訴人甲○○所用之物。  ２ 抹布 1條 乙○○ 是 為被告乙○○所有，供被告乙○○摀住告訴人甲○○嘴巴所用。  ３ 新臺幣 107,700元 乙○○ 否 與本案無關。  ４ 愷他命毒品 毛重3.51公克 乙○○ 否 與本案無關。  ５ IPhone7（黑色） 1支 乙○○ 是 一、IMEI碼：000000000000000。 二、為被告乙○○所有，供被告乙○○誘騙告訴人出門以便遂行本案犯行所用之物。  ６ IPhone7（銀色） 1支 乙○○ 否 一、IMEI碼：000000000000000。 二、與本案無關。  ７ IPhone11（紅色） 1支 乙○○ 否 與本案無關。  ８ iPhone（含SIM卡） 1支 甲○○ 否 一、IMEI碼：00000000000000；門號：0000000000。 二、與本案無關。  ９ IPhone7（黑色）（含SIM卡） 1支 丙○○○ 否 一、IMEI碼：000000000000000；門號：0000000000。 二、與本案無關。